【裁判字號】    97,訴,562
【裁判日期】    970819
【裁判案由】    返還價金
【裁判全文】
臺灣桃園地方法院民事判決               97年度訴字第562號
原      告  乙○○
訴訟代理人  林耀立律師
被      告  寶居建設股份有限公司
代  表  人  丙○○
訴訟代理人  甲○○
上列當事人間請求返還價金事件，於中華民國97年8月5日言詞辯
論終結，本院判決如下：
    主  文
原告之訴及假執行之聲請均駁回。
訴訟費用由原告負擔。
    事實及理由
一、原告起訴主張：被告之售屋廣告文案內載「浩瀚2 萬坪健康
    花園市，足足有13座足球場大＝157 座籃球場＝1/2 個香港
    迪士尼，並保留50% 空地規劃1 萬坪綠地設施，天寬地闊、
    藍天綠地，讓生活遠離水泥叢林都市，奔向大自然」、另被
    告之銷售工地廣告企劃書內載建案頂樓設有「五行（金木水
    火土五種）SPA 湯屋」，原告因而決定購買坐落桃園縣楊梅
    鎮○○○段第26-206號土地上由被告所興建之「城寶蘋果村
    」編號京都區Ｄ30棟之房地，兩造於95年3 月13日簽訂房屋
    、土地預定買賣契約書，嗣原告依約陸續繳納價款新臺幣（
    下同）72萬元後，始發覺買賣標的並無被告所保證應具備兩
    萬坪綠地設施之品質，且實際工地現場亦無任何一棟樓屋頂
    設有湯屋，是本件買賣標的物顯有重大瑕疵，爰於97年6 月
    12日言詞辯論當庭對被告為解除系爭買賣契約之意思表示，
    並依民法第259 條之規定，請求被告返還原告已給付之買賣
    價金。並聲明：被告應返還原告72萬元，及自起訴狀繕本送
    達被告之翌日起按年息百分之5 計算之利息；願供擔保請准
    宣告假執行。
二、被告答辯：原告於簽訂系爭房屋、土地預定買賣契約書後，
    係因自身財務困難、銀行貸款未獲核准，故自96年6 月12日
    （第12期）起即未依約給付買賣價款，系爭房地並無原告主
    張之瑕疵存在。被告所興建之「城寶蘋果村」建案，確為基
    地面積達兩萬坪而建蔽率僅約50% ，且綠化完整之建案，又
    被告於銷售系爭房地時所提供之廣告文案內所提及之親子公
    園、水舞公園等設施，於被告實際系爭建案中亦有完整之建
    設，被告所提供之廣告文案係為引發消費者瞭解商品或消費
    之動機，該廣告文案並無不實之處，原告解除契約不合法。
    被告已多次以存證信函催告原告繳納價金，惟原告置之不理
    ，被告乃以桃園慈文郵局第32號、第1131號存證信函通知原
    告，依約將原告所繳納之72萬元款項充作損害賠償及懲罰性
    違約金，並將系爭房地收回另行處分。並聲明：請求駁回原
    告之訴及其假執行之聲請；如受不利之判決，願供擔保請准
    宣告免為假執行。
三、兩造不爭執事項：
（一）兩造於95年3 月13日簽訂系爭房屋、土地預定買賣契約書
      ，由原告購買被告興建之「城寶蘋果村」編號京都區Ｄ30
      棟之房地，契約總價金408 萬元，原告已給付被告72萬元
      （見本院卷第16-38 頁）。原告於簽約時，系爭建案之建
      造執照已經核發，但尚未動工（見本院卷第83頁）。
（二）被告之廣告文案內載：「浩瀚2 萬坪健康花園市，足足有
      13座足球場大＝157 座籃球場＝1/2 個香港迪士尼，並保
      留50% 空地規劃1 萬坪綠地設施，天寬地闊、藍天綠地，
      讓生活遠離水泥叢林都市，奔向大自然」。另廣告企劃書
      內載：「與山光水色通透的五行SPA 湯屋」等文字。
（三）原告於本院97年6 月12日言詞辯論時當庭對被告為解除系
      爭買賣契約之意思表示（見本院卷第83頁）。
四、兩造於本院97年8月5日言詞辯論時，協議簡化爭點如下：
（一）系爭買賣標的是否有不符廣告內容之重大瑕疵？
（二）原告解除系爭買賣契約是否合法？
五、本院判斷：
（一）按消費者保護法第22條固規定：「企業經營者應確保廣告
      內容之真實，其對於消費者所負之義務不得低於廣告內容
      」。惟任何房屋銷售廣告，無非皆為美化之情境，廣告之
      目的在吸引消費者就商品產生注意力進而刺激其購買慾，
      而預售屋交易時，買賣標的物尚未具體興建成型，建商常
      需藉助抽象的文字，搭配「廣告示意圖」及建物「平面配
      置圖」，以呈現交易標的的規劃全貌，故廣告是否不實或
      引人錯誤應按一般社會通念，以一般消費者之注意為標準
      而認定之。本件廣告文案中固記載「浩瀚2 萬坪健康花園
      市」、「保留50% 空地規劃1 萬坪綠地設施」等文字，惟
      揆其廣告文字所稱「保留50% 空地規劃1 萬坪『綠地』『
      設施』」，該「綠地設施」究為何指，廣告中並無特別說
      明。被告辯稱：「城寶蘋果村」確為基地面積達兩萬坪而
      建蔽率僅約50% 之建案，業據其提出使用執照影本附卷可
      憑（見本院卷第50-57 頁）；另經本院會同兩造至系爭建
      案現場勘驗：系爭建案「每戶屋前」均有庭院植栽，並均
      種一棵大樹，社區道路兩旁亦均有植栽、種樹，且若兩戶
      建築物之間間隔較大者亦均儘量植栽（亦即放眼望去除供
      通行之道路外，該社區堪稱已儘量全面植栽或種樹）；又
      系爭社區道路及各屋庭院之規劃與附於本院卷第92頁之「
      全區平面配置參考圖」相符；另被告之文宣廣告上所載系
      爭社區設有親水公園、親子公園等設施，亦經本院勘驗確
      有設置無訛，以上均有本院97年7 月11日勘驗筆錄、系爭
      社區現場照片附卷可稽（見本院卷第97-98 頁、第58-6 1
      頁）。是綜上，堪認被告上開廣告文案中所稱「保留50 %
      空地規劃1 萬坪『綠地設施』」，應係指全區建坪2 萬坪
      ，僅就其中50% 土地規劃興建建築物（建蔽率50%） ，另
      50% 則為各戶建物之前庭或道路及其上植樹植栽，因放眼
      望去均可見綠色植樹植栽，故廣告中文案稱之為「綠地設
      施」。被告上開廣告文案內容，與目前一般預售屋廣告手
      法並無不同，尚不構成廣告不實或引人錯誤之情事。原告
      雖主張被告只在每戶房子前面設有庭院並種植一棵樹，其
      餘地方都是道路與水泥地，如何可能有綠化1 萬坪云云。
      惟查，被告已儘可能在50% 建蔽率外之各戶庭院及道路二
      旁植栽既為本院勘驗無訛，而原告於本院97年6 月12日言
      詞辯論時亦自認：被告於銷售現場有提供原告觀覽系爭建
      案之「全區平面配置參考圖」等語（見本院卷第92頁）；
      又依上開原告自認簽約時已觀覽之「全區平面配置參考圖
      」，其內已可見系爭建案建物、庭院、道路之配置，與現
      實興建完成之建案現況並無二致（見上述本院勘驗筆錄）
      ，則原告於簽約購買系爭房地時，當對系爭建案如何規劃
      該1 萬坪綠地設施已有所認識，並無誤認之虞。原告既本
      於此種認識而訂立契約，自難認被告興建之房屋具有原告
      所指稱無「1 萬坪綠地設施」之瑕疵。
（二）原告雖另主張：被告之銷售工地廣告企劃書內載：建案頂
      樓設有五行（金木水火土五種）SPA 湯屋，然實際工地現
      場並無任何一棟樓屋頂設有湯屋云云。惟被告辯稱：各戶
      是否配置湯屋，係依買主喜好自由選擇是否購買配置，如
      有選配，被告會代為施作浴池及其旁地面設施並植栽裝潢
      等語。而經本院至系爭建案現場勘驗，確實有某兩戶將湯
      屋設於各該棟之二樓半陽台，該湯屋除有浴池之設計外，
      浴池旁地面亦有植栽或裝潢（見本院卷第98頁），此並有
      該湯屋之照片附卷可憑（見本院卷第106-109 頁），是堪
      認被告之抗辯應屬可採。原告雖主張本院所勘驗之兩戶均
      係樣品屋云云，惟該二戶裝潢樣品屋亦為社區實體建築之
      一部分，若出售亦將為社區住戶所擁有，被告之廣告文案
      既在提供購屋者一種可選擇配置湯屋之可能性，經本院勘
      驗結果，購買者實際上亦可選擇配置湯屋與否，一經選擇
      配置應即可施作，則當不致因大部分購買者均不選配湯屋
      ，使上開被告廣告文案成為廣告不實，故原告據此主張系
      爭建物有不符廣告內容之瑕疵，亦屬無理由。
（三）綜上，系爭買賣標的並無原告所主張不符廣告內容之重大
      瑕疵情況存在，則原告解除系爭買賣契約即非合法，故原
      告依民法第259 條之規定，請求被告返還原告已給付之買
      賣價金72萬元及遲延利息即屬無理由
六、從而，原告依民法第259 條之規定，請求被告給付原告72萬
    元，及自起訴狀繕本送達被告之翌日起按年息百分之5 計算
    之利息，乃無理由，應予駁回。
七、本件事實已臻明確，兩造其餘之攻擊或防禦方法，及未經援
    用之證據，經本院斟酌後，認為與判決基礎之事實並無影響
    ，均不足以影響本裁判之結果，自無庸一一詳予論駁之必要
    ，併此敘明。
八、原告之訴既經駁回，其假執行之聲請亦失所附麗，併予駁回
    之。
九、訴訟費用負擔之依據：民事訴訟法第78條。
中    華    民    國    97    年    8     月    19    日
                  民事第三庭    法  官  林曉芳
以上正本係照原本作成。
如對本判決上訴，須於判決送達後20日內向本院提出上訴狀。
中    華    民    國    97    年    8     月    19    日
                                書記官  邱飛鳴


司法院資訊處製作；財團法人民間司法改革基金會備份。
